臺灣高等法院刑事判決
111年度上易字第628號
上  訴  人  臺灣桃園地方檢察署檢察官
被      告  符華新


上列上訴人因被告毀損案件，不服臺灣桃園地方法院110年度簡
上字第502號，中華民國111年2月17日第一審判決（聲請簡易判
決處刑書案號：臺灣桃園地方檢察署110年度偵字第18174號），
提起上訴，本院判決如下：
    主  文
上訴駁回。
    理  由
一、經本院審理結果，認原審就被告符華新被訴犯刑法第354條
    之毀損器物罪，為無罪之諭知，核無不當，應予維持，並引
    用原審判決書記載之事實、證據及理由（詳如附件）。
二、檢察官上訴意旨以：原審判決認定，本案門牌之功能並無減
    損，且被告於撕毀告訴人章素珠、劉儀伸2人所有之門牌時
    ，主觀上無毀損之故意，在無其他事證足以證明被告有故意
    毀損之犯意的情形下，即難以刑法之毀損罪相繩，至多僅屬
    民事上過失侵權行為之賠償責任等語。惟被告於警詢及原審
    審理時均坦承有徒手拆下章素珠、劉儀伸2人住家鋁製門牌
    之客觀事實，而該鋁製門牌遭被告拆下後，呈扭曲變形之情
    況，業據章素珠、劉儀伸於警詢及原審審理時陳述甚明，並
    有拆下後之門牌照片在卷可稽，足以認定被告拆下門牌之舉
    ，已使門牌失去原有之外觀及功能，而足生損害於章素珠、
    劉儀伸2人。此外，復有監視器錄影光碟1片、監視器錄影擷
    取照片6張及現場照片7張在卷可資佐證。而被告明知鋁製門
    牌極易因施力而產生形變，仍不思循正規途徑取下門牌，竟
    自行以暴力將門牌撕下，被告之毀損犯嫌，應堪認定。原審
    判決被告無罪，認事用法有所違誤，請求撤銷原判決，更為
    適當合法之判決。
三、經查：
　㈠按刑法毁損罪所稱之「毁棄」，係指以銷毁、滅除、拋棄等
    方法，使物之效用或價值全部喪失；「損壞」，係指損害、
    破壞物之外觀形貌，使其效用或價值喪失或減損；至於「致
    令不堪用」，則指以毁棄、損壞以外之方法，使物不堪通常
    使用而言，先予敘明。
　㈡依章素珠、劉儀伸之陳述及章建達5人與章桂花曾於民國91年
    1月26日共同簽立「法定空地及停車空間使用分配（分管）
    協議書」（下簡稱分管協議）觀之，被告主觀上係依該分管
    協議認為左側大門屬於自己所使用，不欲讓章素珠、劉儀伸
    2人使用方將門牌撕下，而非蓄意毀壞告訴人門牌。且鋁製
    門牌體積不大、重量輕，若被告真要破壞告訴人之門牌，只
    需徒手揉撕即可，惟被告撕下門牌後立即將之貼到右側大門
    上等情，認定被告主觀上應無毀損之故意。
  ㈢再依照片顯示，重貼上之門牌雖有些許邊緣翹起及折痕，但
    並無明顯掉漆、髒汙或缺角刮傷的情形，其上字跡仍舊清楚
    ，揭示地址之功能絲毫無損（偵卷第48頁背面），則門牌之
    效用並無價值喪失或減損，門牌仍可通常使用，檢察官並未
    提出其他事證足以證明被告有毀損之故意，自難以刑法之毀
    損罪相繩。
四、綜上所述，原審判決認檢察官所提證據無法證明被告有簡易
    判決處刑書所載犯行，原審為被告無罪之諭知，核無不合。
    檢察官未提新事證猶執前詞上訴，指摘原審無罪判決不當，
    為無理由，應予駁回。
據上論斷，應依刑事訴訟法第368條、第373條，判決如主文。
本案經檢察官楊挺宏聲請簡易判決處刑，檢察官陳玟君提起上訴
，檢察官吳慧蘭到庭執行職務。
中　　華　　民　　國　　111 　年　　8 　　月　　23　　日
                  刑事第七庭    審判長法　官  孫惠琳
                                      法　官  連雅婷
　　　　　　　　　　　　　　　　　　　法  官  張育彰
以上正本證明與原本無異。
不得上訴。
                                      書記官  蔡麗春
中　　華　　民　　國　　111 　年　　8 　　月　　23　　日

附件
臺灣桃園地方法院刑事判決
              110年度簡上字第502號
上　訴　人
即　被　告　符華新　女　民國00年0月00日生
　　　　　　　　　　身分證統一編號：Z000000000號
　　　　　　　　　　住○○市○○區○○○路000巷00號
上列上訴人即被告因毀損案件，不服本院中華民國110年9月16日
110年度桃簡字第1109號第一審刑事簡易判決（聲請簡易判決處
刑書案號：110年度偵字第18174號），提起上訴，本院管轄之第
二審合議庭認不得以簡易判決處刑，改依通常程序並自為第一審
判決如下：
    主  文
原判決撤銷。
符華新無罪。
    理  由
一、公訴意旨略以：被告符華新基於毀損之犯意，於民國110年2
    月22日下午1時32分許，在桃園市○○區○○○路0巷00號前，徒
    手毀損章素珠、劉儀伸2人住家之上址2樓及3樓門牌2片，致
    令該門牌受損而不堪使用，因認被告涉犯刑法第354 條之毀
    損器物罪嫌等語。
二、按犯罪事實應依證據認定之，無證據不得認定犯罪事實；不
    能證明被告犯罪者，應諭知無罪之判決，刑事訴訟法第154
    條第2 項、第301 條第1 項分別定有明文。又認定不利於被
    告之事實，須依積極證據，苟積極證據不足為不利於被告事
    實之認定時，即應為有利於被告事實之認定，更不必有何有
    利之證據；認定犯罪事實所憑之證據，雖不以直接證據為限
    ，間接證據亦包括在內，然而無論直接或間接證據，其為訴
    訟上之證明，須於通常一般之人均不致有所懷疑，而得確信
    其為真實之程度者，始得據為有罪之認定，倘其證明尚未達
    到此一程度，而有合理性之懷疑存在時，即無從遽為有罪之
    確信（最高法院30年上字第816號判例、76年台上字第4986
    號判例意旨參照）。且刑事訴訟法第161 條已於91年2 月8
    日修正公布，其第1 項規定：檢察官就被告犯罪事實，應負
    舉證責任，並指出證明之方法。因此，檢察官對於起訴之犯
    罪事實，應負提出證據及說服之實質舉證責任。倘其所提出
    之證據，不足為被告有罪之積極證明，或其指出證明之方法
    ，無從說服法院以形成被告有罪之心證，基於無罪推定之原
    則，自應為被告無罪判決之諭知（最高法院92年度台上字第
    128號判例意旨參照）。又告訴人之指訴，係以使被告受刑
    事訴追為目的，是以告訴人之指訴為證據方法，除其指訴須
    無瑕疵，且應有查與事實相符之佐證，始得資為判決之基礎
    ，最高法院著有52年台上字第1300號、61年台上字第3099號
    判例意旨可考。按刑法第354 條之毀損罪，係指毀棄、損壞
    他人之有形之動產、不動產（他人建築物、礦坑、船艦、文
    書除外）或致令不堪用，足以生損害於公眾或他人者而言；
    另所謂「毀棄」係指銷毀滅除、拋棄，使物之效用全部喪失
    ，「損壞」係指損傷破壞物體，使其效用全部或一部喪失之
    意，「致令不堪用」則指以毀棄、損壞以外之其他方法，雖
    未毀損原物，但其物之效用喪失者而言，最高法院92年度台
    上字第6761號刑事判決闡述至明。又刑法第354 條之毀損罪
    ，以行為人有毀損故意為構成要件，倘行為人無毀損故意者
    ，則無上開規定之適用，合先敘明。
三、公訴人認被告涉犯毀損罪嫌，無非係以被告之供述、證人即
    告訴人章素珠、劉儀伸於警詢證述、監視器錄影光碟1片、
    監視器錄影擷取照片6張及現場照片7張等為其主要論據。訊
    據被告固坦承有於前揭時地撕下該2片門牌之事實，惟堅詞
    否認有何毀損犯行，辯稱：我會拆告訴人2人的門牌是因為
    按照分管協議書，他們門牌貼的是我的門，但按照協議，他
    們也有他們自己使用的另一個門，所以我將他們的門牌拆下
    貼到他們的門上而已，我沒有撕破、弄壞，我並沒有毀損的
    意思等語。經查：
（一）該處房屋為被告之夫章建達（已歿，被告與其子為其繼承
      人）與告訴人章素珠、告訴人劉儀伸之母林昱繻、林素梅
      、章紅芽等5人（下稱章建達等5人）共有，該屋座落之土
      地原係章桂花（已歿）所有，章建達5人與章桂花曾於91
      年1月26日共同簽立「法定空地及停車空間使用分配（分
      管）協議書」（下簡稱分管協議），約定①就前方及側邊
      空間與停車位，1樓客廳與梯間隔心牆延伸出之界線的左
      側空地（即站在屋外面對該屋大門口的左側，下簡稱左側
      空地）由1樓的房屋所有人章建達使用管理，1樓客廳與梯
      間隔心牆延伸出之界線的右側空地（即站在屋外面對該屋
      大門口的右側，下簡稱右側空地）由2至5樓的房屋所有人
      章素珠、林昱繻、林素梅、章紅芽等4人共同使用管理，②
      該屋後方空地由1樓的房屋所有人章建達使用管理。而該
      屋空地外側圍牆上有2扇大門、2扇鐵捲門，其中1扇鐵捲
      門與1扇大門座落於章建達使用管理的左側空地與路邊交
      界處（下簡稱左側大門與左側鐵捲門），另1扇鐵捲門與1
      扇大門座落於告訴人章素珠等4人共同使用管理的右側空
      地與路邊交界處（下簡稱右側大門與右側鐵捲門）等節，
      為被告所自承，並有被告及告訴人章素珠提出之上揭分管
      協議在卷可佐（簡上卷第27、56頁，告訴人與被告所提出
      之分管協議為同一份，其中所記載之雙方分配範圍亦屬相
      同一節，業經本院核實在卷，被告雖一再爭執告訴人章素
      珠故意將該協議附圖中雙方分配到的使用空間顏色畫錯，
      然此並不影響本院對上揭分管協議之理解認定），於本案
      發生時，被告與告訴人章素珠等人有土地糾紛，告訴人章
      素珠等人嗣後因爭執該處空地、鐵捲門、大門及停車空間
      之使用權對被告提起多件民事訴訟等節，為被告供述及告
      訴人章素珠證述在卷（偵卷第20頁背面），且有民事答辯
      狀、本院查詢民事紀錄科案件繫屬之查詢結果（簡上卷第
      79至99頁）在卷可佐；而本案房屋的1至5樓的門牌（包含
      遭撕下的門牌）與信箱本係位於左側大門上，被告於上揭
      時、地徒手撕下該處2樓、3樓及5樓之門牌後將之貼在右
      側大門上，並將2樓、3樓的信箱內置放磚頭及上鎖一節，
      為被告所自承，且有監視器擷取畫面、照片等附卷可證，
      上情均堪認定。
（二）雖告訴人章素珠主張：大家對土地的所有權都是各5分之1
      ，房子是一人一層，我們並沒有簽立關於大門使用方式的
      協議，大門不在該分管協議裡面，那是共用設備，被告任
      意撕毀我的門牌就是毀損，且公寓大廈條例有規定大門不
      能影響住戶正常使用云云（簡上卷第56、59、60頁），然
      左側大門設有1至5樓信箱且各門牌是貼在各信箱投入口上
      方，若郵差見到原本設置於左側大門的2、3樓門牌而將其
      等信件投入該處信箱中，此時2樓、3樓之住戶欲正常開啟
      信箱從內部拿取信件時，勢必需走到被告所使用管理之空
      地方能為之，並不是只牽涉到大門而已，且該屋之大門鐵
      捲門各有2個、又分別位於被告及告訴人2人所使用管理的
      空地前，故被告主觀上依該分管協議認為左側大門屬於自
      己所使用，不欲讓告訴人2人使用方將門牌撕下，而非蓄
      意毀壞告訴人門牌等語並非無稽（然此僅指被告主觀上心
      裡的想法、動機應係如此，而非指該大門實際使用權或所
      有權確實屬於被告）。 
（三）再者，鋁製門牌體積不大、重量輕，若被告蓄意破壞告訴
      人之門牌，只需徒手揉撕即可，然被告非但撕下後立即將
      之貼到右側大門上，且重貼上的門牌雖有些許邊緣翹起及
      折痕，但並無明顯掉漆、髒汙或缺角刮傷的情形，其上字
      跡仍舊清楚可辨（見偵卷第48頁背面照片），揭示地址之
      功能絲毫無損，且門牌為十分輕薄的鋁製薄片，本來就不
      是為了重覆撕貼使用而設計，以該門牌僅有些微翹起的情
      形觀之，被告所為已與一般有意毀損他人物品者之手段不
      甚相同，其主觀上應無毀損之故意，在無其他事證足以證
      明被告有故意毀損之犯意的情形下，即難以刑法之毀損罪
      相繩，至多僅屬民事上過失侵權行為之賠償責任。
四、綜上所述，本案依檢察官所提出之證據，既不足為被告有罪
    之積極證明，而使本院達到不致有所懷疑，得確信其為真實
    之程度，依法自應為無罪之諭知。另雖本院認被告無罪，然
    本件僅是審理「被告撕下門牌是否構成毀損」的刑事案件，
    並不代表被告就當然擁有左方大門及車庫門的使用權而能合
    法排除告訴人等共有人使用，若告訴人與被告等人就大門及
    鐵捲門之使用權限及方式有爭議，應另循民事途徑解決，併
    此指明。
五、檢察官聲請以簡易判決處刑之案件，經法院審理後，認應為
    無罪判決之諭知者，應適用通常程序審判之，刑事訴訟法第
    451 條之1 第4 項但書第3 款、第452 條分別定有明文。又
    對於簡易判決之上訴，準用刑事訴訟法第三編第一章及第二
    章規定，管轄第二審之地方法院合議庭受理簡易判決上訴案
    件，應依通常程序審理。其認案件有刑事訴訟法第452 條之
    情形者，應撤銷原判決，逕依通常程序為第一審判決，法院
    辦理刑事訴訟簡易程序案件應行注意事項第14項亦有規定。
    查本件原審依檢察官聲請簡易判決處刑，對被告以毀損罪論
    罪科刑，經本院撤銷原判決並改判被告無罪，詳如前述，足
    認檢察官聲請簡易判決處刑為不適當，而有刑事訴訟法第45
    1 條之1 第4 項但書第3 款之情形，故依前揭規定，應由本
    院合議庭逕依通常程式審理後自為第一審判決，檢察官如不
    服本判決，仍得於法定上訴期間內，向管轄之第二審法院提
    起上訴，附此敘明。
據上論斷，應依刑事訴訟法第455 條之1 第1 項、第3 項、第45
2 條、第369 條第1 項前段、第364 條、第301 條第1 項，判決
如主文。
本案經檢察官楊挺宏聲請簡易判決處刑，檢察官陳玟君到庭執行
職務。
中　　華　　民　　國　　111 　年　　2 　　月　　17　　日
                  刑事第十庭    審判長法　官   林大鈞
                                      法  官   徐漢堂
                                      法  官   洪瑋嬬   
以上正本證明與原本無異。
如不服本判決應於收受判決後20日內向本院提出上訴書狀，並應
敘述具體理由。其未敘述上訴理由者，應於上訴期間屆滿後20日
內向本院補提理由書(均須按他造當事人之人數附繕本)「切勿逕
送上級法院」。 
        　　　　　　　　　　　　　　　書記官　 劉慈萱　
中　　華　　民　　國　　111 　年　　2 　　月　　17　　日